【裁判字號】    90,上訴,1541
【裁判日期】    901120
【裁判案由】    強盜
【裁判全文】
臺灣高等法院高雄分院刑事判決          九十年度上訴字第一五四一號
    上訴人
    即被告  甲○○
    選任辯護人  洪士宏
    上訴人
    即被告  丙○○
    指定辯護人  陳三兒
右上訴人等因強盜案件，不服臺灣高雄地方法院九十年度訴字第一五０六號中華民國
九十年八月二十七日第一審判決（起訴案號：臺灣高雄地方法院檢察署九十年度偵字
第八五五四號），提起上訴，本院判決如左：
      主      文
原判決撤銷。
甲○○共同意圖為自己不法之所有，攜帶兇器而搶奪他人之動產，處有期徒刑貳年肆
月。
丙○○意圖為自己不法之所有，攜帶兇器而搶奪他人之動產，因脫免逮捕，當場施以
脅迫，處有期徒刑伍年陸月。
扣案之西瓜刀壹把沒收。
      事      實
一、甲○○、丙○○二人共同意圖為自己不法之所有，基於搶奪婦女皮包之犯意聯絡
    ，於民國九十年五月二日晚上十時分許，由甲○○騎乘卸下車牌之鈴木藍白色重
    型機車，後座附載丙○○，丙○○則攜帶其所有客觀上足為兇器之西瓜刀乙把，
    外出尋找搶奪財物之目標，行經高雄縣鳳山市○○○路一九二巷與鳳東路口時，
    見乙○○與丁○○二女騎機車相載同行在前，後座之乙○○左肩背有手提包一只
    ，認係可為搶奪之對象，即尾隨在後，跟蹤至鳳山市○○○路一九二巷一０五弄
    四三號前，丁○○家附近（潘女家為四三號之三），甲○○即騎車趨前，由後座
    之丙○○下手槍奪乙○○之皮包，內有咖啡包皮夾一只、新臺幣（下同）二千三
    百元、行動電話手機一具，得手後擬離去之際，丙○○因驚慌重心不穩，致所騎
    乘附載丙○○之上開機車不慎撞及前方停放路旁之車牌號碼ＺＭ－五五七七號自
    用小客車，而摔倒地上，該搶得之皮包亦掉落地上，乙○○與丁○○即於此時高
    喊「搶劫：：：」鄰居多人出來探究竟；丙○○為脫免逮捕，乃單獨起意，持上
    開西瓜刀，作勢嚇令侯、潘二女不要喊叫。旋與甲○○佯對二女稱：「發生車禍
    就報警嘛！叫什麼叫」，丙○○並依甲○○提醒將西瓜刀丟入田中，竟用製造發
    生車禍假象，且在該處等候警方前來處理，嗣警方據報前來而查獲搶奪之情，並
    扣得西瓜刀一支，皮包亦經警查獲發還予被害人乙○○。
二、案經高雄縣警察局鳳山分局移送臺灣高雄地方法院檢察署檢察官偵查起訴。
      理      由
一、訊據上訴人即被告丙○○、甲○○對於右開時西瓜刀搶奪被害人乙○○皮包之事
    實坦承不諱，核與乙○○、丁○○二女所訴情節相符，復有被害人乙○○出具之
    贓物領結一紙、扣案之西瓜刀乙把及照片四幀附卷足資佐證，被告確有攜帶兇器
    搶奪之事證已甚明確，被告丙○○雖矢口否認其有為脫免逮捕持西瓜刀作勢嚇令
    侯、潘二女不要喊叫之情事，辯稱：伊只是將西瓜刀撿起丟到田裡云云。然查被
    告丙○○於警訊時已坦承：「：：：得手後甲○○緊張不慎騎機車撞上停放在鳳
    山市○○○路一九二巷一０五弄四五號前的一部自小客車而摔倒，那二名女子高
    喊搶劫，我就拿出一把西瓜刀做勢恐嚇那二名女子，此時有很多人聽到搶劫圍上
    來，我害怕就把西瓜刀丟入稻田裡，假裝是發生車禍」不諱（見警卷第六頁），
    其於檢察官偵查中仍坦認：「：：但我們重心不穩就跌倒，：：因對方喊搶劫我
    就拿出西瓜刀叫他們不要叫，並沒有做勢要砍他們，甲○○那時是跌倒在地，後
    來趕緊把西瓜刀丟掉，假裝是車禍：：：」、「（是否怕她們喊搶劫，然後抓你
    們，所以叫她們不要叫？）是」等語（見偵查卷第八頁、十八頁背面），核與共
    同被告甲○○於警訊時所供相符，且被害人乙○○、丁○○自警訊以迄本院審理
    時，亦均堅指被告丙○○確有於其等喊叫搶劫後持西瓜刀作勢恐嚇不要喊叫之情
    不移，是被告丙○○上開辯解，要係事後卸責避重就輕之詞，不足採信。再查被
    告等已將皮包搶奪得手後，始因機車撞上前方路旁汽車致人車摔倒地上，皮包亦
    掉在地上，已據其等於警訊時供述明確，核與被害人乙○○於警訊時所供：「我
    的袋子已被他們搶走了，袋子的帶子已被拉斷，而的袋子是在他們摔倒的地方撿
    回來」等語相符，足見被告等已將皮包搶奪得手，皮包已在丙○○實力支配之下
    係因撞上汽車皮包落地，始脫離其等之持有，是被告等之搶奪已屬既遂，渠等之
    辯護人辯稱尚在未遂階段，應不足取。又查被害人喊叫時，鄰居雖僅出來探看究
    竟，未知實際情形，尚未趨前逮捕被告，客觀上被告等似尚有脫逃之空間，然如
    被害人繼續喊叫，鄰人問明何事，被告丙○○製造之車禍假象即會被識破，而有
    被逮捕之可能，是其持刀作勢威嚇二女不要喊叫主觀上即有脫免逮捕之意。末查
    被告人車摔倒後，皮包已掉落地上，且又製造車禍假象，等候警察前來處理，則
    丙○○應無防護贓物之意，至為明顯。綜上，被告等罪證已甚明確，犯行洵堪認
    定。
二、核被告甲○○、丙○○所為，甲○○係犯刑法第三百二十六條第一項之加重搶奪
    罪，丙○○則犯刑法第三百三十條第一項、第三百二十九條之加重準強盜罪，在
    搶奪行為範圍內，被告二人有犯意之聯絡及行為之分擔，甲○○自應依刑法第二
    十八條論以共同正犯。按竊盜犯因防護贓物、脫免逮捕或湮滅罪證而當場實施強
    暴脅迫論以強盜之規定應以實施強暴脅迫之人為限，其他竊盜共犯對於行強如無
    犯意之聯絡者，不能概以強盜論擬，最高法院著有二十三年度上字第二三一六號
    ，五十年度台上字第一０六０號判例可資參照。查被告等於搶奪乙○○之皮包撞
    車摔倒地上後，因乙○○、丁○○二人喊搶劫，僅丙○○一人持西瓜刀作勢威嚇
    二女不要喊叫，甲○○則未有何動作，反叫丙○○將刀子丟棄，此情除據被告辯
    述甚明外，並經侯、潘二女證述屬實，足見丙○○為脫免逮捕持刀威脅二女，僅
    係其個人之行為，已超越原計劃共同搶奪之範圍，自不能以甲○○知丙○○持有
    西瓜刀，且與其共同計劃行搶，即推論該丙○○必會以該西瓜刀作為脫免逮捕之
    用，而令甲○○應與丙○○共負加重準強盜罪責，公訴人認被告甲○○亦犯刑法
    第三百三十條第一項、第三百三十九條之加重準強盜罪，尚有未洽，起訴法條應
    予變更。
三、原審予以論罪科刑，固非無見，然查(一)被告甲○○係犯加重搶奪罪，已如前述，
    原審依加重準強盜罪予以論處，已有未洽。(二)被告丙○○係為脫免逮捕而對乙○○、丁○○施以脅迫，亦如前述，原審兼認其係為防護贓物而為脅迫之行為，亦
    有未當。(三)扣案之西瓜刀乙把，係被告丙○○所有，被別人借去後，經丙○○取
    回，用以犯本件搶奪案，已據其於本院審理時供承在卷，原審竟認該刀非被告丙○○所有，未予宣告沒收，同有違誤。被告丙○○上訴否認有為脫免逮捕對侯、
    潘二女施以脅迫，雖無理由，惟被告甲○○上訴，以丙○○持西瓜刀脅迫侯、潘
    二女，係丙○○個人之行為，不應令其與丙○○共負準加重強盜罪責，而指摘原
    判決不當，則有理由，且原判決又有上三點可議之處，即應由本院將原判決撤銷
    ，審酌被告等均年輕力壯，竟攜西瓜刀飛車搶奪，丙○○復為脫免逮捕，持西瓜
    刀脅迫被害人不要喊叫，危險性頗高，影響社會治安至鉅，惡性非輕，惟念被告
    等尚屬初犯，犯罪所得財物非鉅，且已發還被害人乙○○，被害人僅受到驚嚇，
    財物並無損失等情狀，爰予科處甲○○有期徒刑貳年月，丙○○月伍年陸月，
    扣案之西瓜刀乙把，係被告丙○○所有，且係供甲○○、丙○○犯罪所用之物，
    應併依刑法第三十八條第一項第二款宣告沒收。
據上論斷，應依刑事訴訟法第三百六十九條第一項前段、第三百六十四條、第二百九
十九條第一項前段、第三百條、刑法第二十八條、第三百二十六條第一項、第三百二
十九條、第三百三十條第一項，判決如主文。
本案經檢察官董明正到庭執行職務。
中    華    民    國         九十       年     十一     月     二十     日
                              臺灣高等法院高雄分院刑事第四庭
                                  審判長法官  蕭權閔
                                        法官  李嘉興
                                        法官  陳吉雄
右正本證明與原本無異。
如不服本判決，應於判決送達後十日內向本院提出上訴狀，其未述理由者並應於提
出上訴狀後十日內向本院補提理由書（應附繕本)。
                         書記官  沈有進
中    華    民    國         九十       年     十一     月    二十二    日
附錄：本判決論罪科刑法條：
刑法第三百二十六條第一項
犯前條第一項之罪，而有第三百二十一條第一項各款情形之一者，處一年以上七年以
下有期徒刑。
刑法第三百二十九條
竊盜或搶奪，因防護贓物、脫免逮捕或湮滅罪證而當場施以強暴脅迫者，以強盜論。
刑法第三百三十條第一項
犯強盜罪而有第三百二十一條第一項各款情形之一者，處五年以上十二年以下有期徒
刑。
                                                                      Ｈ


司法院資訊處製作；財團法人民間司法改革基金會備份。
